台灣高等法院民事判決　九十二年度上字第一一九八號
　　上　訴　人　華眾營造工程股份有限公司
　　法定代理人　李雨朴
　　訴訟代理人　莊志遠律師
　　複　代理人　葉銘功
　　被　上訴人　而上貿易有限公司
　　法定代理人　簡三勝
　　訴訟代理人　黃鴻湖律師
右當事人間請求給付工程款事件，上訴人對於中華民國九十二年十一月七日臺灣臺北
地方法院九十一年度訴字第一六四五號第一審判決提起上訴，經本院於九十三年五月
五日言詞辯論終結，判決如左：
    主    文
原判決關於命上訴人給付新台幣壹佰柒拾陸萬壹仟參佰肆拾貳元本息部分及該部分假
執行之宣告，暨本訴訴訟費用之裁判均廢棄。
右開廢棄部分，被上訴人在第一審之訴及假執行之聲請均駁回。
其餘上訴駁回。
第一、二審本訴訴訟費用由被上訴人負擔。第二審反訴訴訟費用由上訴人負擔。
     事實及理由
甲、本訴部分：
一、被上訴人起訴主張：兩造於民國九十年元月三十日簽立工程合約，由被上訴人承
    攬上訴人向台南科學園區開發籌備處所承攬「第二期標準廠房新建工程」中之「
    冷膠瀝青地坪工程」，總工程款新台幣（下同）五百八十七萬一千一百四十元。
    兩造所立冷膠瀝青工程合約補充說明第四條第二項約定簽約時上訴人應給付訂金
    工程款三十％；於材料進場給付三十％，是祇須工程材料進場，被上訴人即得向
    上訴人請求總工程款百分之三十即一百七十六萬一千三百四十二元，至於嗣後材
    料及施工品質如有不合，祇關係第三款金額之給付，因此不容上訴人單方藉口材
    料品質之問題，作為拒付第二款金額之理由，否則該款之約定即乏意義。被上訴
    人早於九十年四月二十五日即將全部材料運置工地現場，上訴人本應即時如數給
    付，詎料被上訴人迭次請求，上訴人始終藉詞材料未經送審通過而拒絕給付。爰
    依工程合約請求給付上開工程款一百七十六萬一千三百四十二元及法定利息等語
    。
    上訴人則以：依系爭工程合約第十條、第二十條、系爭工程合約附件第十九章冷
    膠瀝青鋪設工程（以下簡稱合約附件材料規範）第二條之約定，及業主與兩造於
    九十年六月五日工程材料規範說明會之結論，系爭工程材料需經認証合格之試驗
    機構，先行試驗包括抗壓強度、顏色、重量、防水性及耐磨損等五項通過後始得
    進場施作。嗣被上訴人雖將系爭工程材料委由國立中興大學查驗，惟被上訴人提
    出之試驗報告，未做耐磨損試驗，無法符合合約附件材料規範，其後被上訴人雖
    提出世桓工程顧問有限公司實驗室 (下稱世桓實驗室）出具之試驗報告證明系爭
    材料之耐磨損系數合乎合約規範，然該試驗未會同伊取樣，且該實驗室所為耐磨
    損之實驗項目未取得認證資格，不符合合約規範，難以採信，依約不得進場施工
    ，嗣經上訴人多次催告被上訴人提出符合合約規範之試驗合格證明，惟被上訴人
    均未能提出，上訴人乃於九十年七月六日終止契約，並於九十年十月十六日依系
    爭合約第二十條第三、四款之約定解除系爭工程合約，則被上訴人依系爭工程合
    約請求系爭工程款，自無理由等語，資為抗辯。
二、本件原審對於被上訴人之請求，判決被上訴人全部勝訴，並為附條件假執行之宣
    告，上訴人全部聲明不服，求為廢棄原判決，並駁回被上訴人在第一審之訴及假
    執行之聲明，被上訴人則求為駁回上訴。
三、兩造不爭執之事實：
（一）兩造於九十年一月三十日訂定南科二期標準廠房新建工程之地坪冷膠瀝青工程
      合約，工程總價五百八十七萬一千一百四十元。約定由被上訴人購料，須經查
      驗合格者，方得使用。合約第十條約定：如有材料品質低劣未能符合上訴人之
      要求，經上訴人催告履行合約仍未能履行者，得終止或解除契約，並於系爭工
      程合約附件第十九章約定系爭材料之規格。
（二）被上訴人於九十年四月二十五日將材料運至工地。
（三）業主於九十年六月五日召開系爭工程材料規範說明會，會議結論為：請上訴人
      提出經認證合格試驗機構，先行試驗包括抗壓強度、顏色、重量、防水性及耐
      磨損等，此五項通過後同意上訴人進場施作，其餘規範規定的試驗項目待進場
      完成後再行試驗，被上訴人之法定代理人簡三勝亦到場參與並簽名。
（四）被上訴人於九十年六月十三日將系爭材料製模做成樣品送請國立中興大學土木
      系試驗結果，該系於九十年六月二十日提出報告，認定抗壓度已符契約規範，
      惟報告中說明無法進行抗磨度試驗。被上訴人再於九十年七月三日將樣品送至
      世桓實驗室，該公司出具之試驗報告中，抗壓度及耐磨度均符合契約規範，上
      訴人認世桓實驗室所為耐磨試驗未經認證，該報告不足採，被上訴人則於九十
      年八月二十一日催告上訴人付款，存證信函於九十年八月二十二日送達上訴人
      。
（五）上訴人於九十年七月六日以工務所具名函知被上訴人依契約第二十條第三款約
      定終止合約（由上訴人工務所具名）、嗣於九十年十月十六日再以材料不符合
      約規範即抗壓強度不符約定品質、提不出耐磨試驗為由函知被上訴人解除系爭
      工程合約。
（六）錢紹明建築師事務所於九十年七月二十五日行文業主台南科學園區開發籌備處
      說明：因該事務所並未會同取樣，是前揭被上訴人所提之世桓公司試驗報告與
      事務所無關，嗣於同年七月三十一日行文業主台南科學園區開發籌備處，以其
      所規範之要求水準高於目前國內市場材料規範，建議該項工程減帳處理。又於
      同年九月二十五日函請建議將系爭工程變更為金鋼砂地坪。
      以上事實，業據被上訴人提出工程合約書、存證信函、世桓公司之試驗報告、
      並有上訴人所提之會議紀錄、中興大學測試報告書、存證信函及解約函、錢紹
      明建築師函等件為證，且為兩造所不爭執，應堪信為真實。
四、被上訴人主張祇須工程材料進場，無庸作材料試驗，被上訴人即得向上訴人請求
    總工程款百分之三十即一百七十六萬一千三百四十元，且施工前即使須先作材料
    試驗，亦應由上訴人負責提出試驗報告，況被上訴人已將系爭材料送請國立中興
    大學土木系及世桓實驗室作抗壓度及抗磨度試驗，所得結論均合乎契約之規範，
    上訴人依約即應給付工程款等語，上訴人則以前開情詞置辯，故本件所應審究之
    重點為：(一)本件工程材料進場後，被上訴人是否須作材料試驗？(二)被上訴人
    所為材料試驗是否合乎合約之規範。爰論述如下：
(一)、依兩造合約第十條約定：「．．．乙方供應之材料，應依甲方要求提供產品證
    明或保證書，．．。其所需相關檢驗及法規費用皆由乙方負擔。」及契約附件冷
    膠瀝青工程鋪設工程說明書中就其性能及特點原就抗壓強度、顏色、厚度、硬化
    時間、重量、表面電阻等共十二項均有規範，該說明書第四項特殊規定欄復明定
    ：承包人應於施工前一個月做成實際樣板連同試驗送請建築師核可。（參見原審
    卷第二十、二十一頁），嗣雙方及業主於九十年六月五日召開之工程材料規範說
    明會中，做成「請華眾提出經認證合格試驗機構，先行試驗包括抗壓強度、顏色
    、重量、防水性及耐磨損等通過後，即得進場施作，其餘規範規定的試驗項目待
    進場完成後再行試驗」結論（見原審卷第九十六頁）等各情，可知，兩造對於材
    料之品質約定於施作前應符合前揭冷膠瀝青工程說明中抗壓強度、顏色、重量、
    防水性及耐磨損五項性能之規範，至為明確，而依第十條之文義解釋應可得知，
    被上訴人有負擔費用送請檢驗以提供材料產品證明之義務，且試驗證明依兩造合
    意應由經認證合格試驗機構所出具。被上訴人雖主張依會議結論，應由上訴人負
    提出試驗報告之義務；惟查，前揭會議乃業主台南科學園區籌備處與其承包商即
    上訴人之會議，對業主而言，因被上訴人與其並無契約關係，故應向其負責提出
    試驗報告者自屬上訴人，故有「請華眾提出．．．」之結論。惟該義務在
    本件兩造契約中應由何人負擔，自應視兩造契約如何約定以斷，依前所述，兩造
    合約第十條既已明訂被上訴人有提出產品證明書之義務，而試驗報告為材料品質
    證明書之一種，另合約附件亦明定：承包人應提出試驗報告送請建築師核可始得
    施工，則被上訴人應負責提出試驗報告書，即無庸置疑。被上訴人主張祇須工程
    材料進場，被上訴人即得向上訴人請求總工程款百分之三十即一百七十六萬一千
    三百四十元，不須經過材料試驗合格，且即使須作材料試驗，亦應由上訴人負責
    提出試驗報告云云，顯非可採。
(二)關於系爭材料於施工前是否經試驗合格，被上訴人先後提出中興大學土木工程學
    系及世桓實驗室所為試驗報告各一件，關於「冷膠瀝青混凝土試體」「抗壓強度
    」部分，中興大學土木工程學系所制作之報告已證實與合約之規範相符，上訴人
    就此亦不爭執 (見原審卷第二一三頁），兩造所爭執者，即僅有耐磨程度部分是
    否合於契約所定品質而已。依上訴人所提之中興大學九十年六月二十日函乃記載
    ：該系無法進行「冷膠瀝青混凝土」之耐磨試驗（原審卷第九十七頁），是就耐
    磨度是否符合契約之規範部分，因中興大學無法進行測試而無法得知。被上訴人
    則主張其另於九十年七月三日請求經中華民國實驗室認證體系（ＣＮＬＡ）認證
    之世桓實驗室就系爭冷膠瀝青之抗壓、耐磨等項目為測試，證實均符合契約規範
    ，並提出試驗報告一件為證。然上訴人辯稱被上訴人提出之世桓實驗室報告，其
    取樣及送樣未知會上訴人共同為之，無從得知是否採自系爭材料，且該樣品距送
    至中興大學試驗之時間已有十數日之多，該批樣本早已硬化為固態而非原來冷膠
    瀝青之膠狀型態，該實驗室焉能驗出「硬化時間」之試驗項目符合「一般踩踏24
    -36小時堆高機及車輛3天」之結果？且該實驗室經認證之項目並不包括冷膠瀝青
    之耐磨度實驗，所出具試驗報告不能採信云云。經查：世桓實驗室雖經中華民國
    實驗室認證體系（即CNLA）認證合格之實驗室，惟其經認證合格有關瀝青之實驗
    項目僅限於：「LA1202瀝青混合料壓實試體之厚度或高度試驗」、「LA1204瀝青
    混合料壓實試體比重及密度試驗」及「LA1223瀝青混合料壓實度試驗」，並不包
    括冷膠瀝青之耐磨度實驗，業經該實驗室負責人王迪立到庭證述屬實，且有其提
    出之財團法人全國認證基金會中華民國實驗室認證體系認證證書五紙為憑，已與
    前揭會議結論所為「應提出經認證合格試驗機構」之約定不相符合，又負責審核
    系爭材料是否合格之錢紹明建築師於九十年九月二十五日亦致函業主台南工業區
    開發籌備處略謂「主旨：華眾營造工程股份有限公司於九十年六月二十日轉送而
    上貿易有限公司轉送之材料試驗報告，仍無耐磨損試驗資料屬實。其說明第二點
    並指出而上貿易有限公司自行提送之試驗，試驗報告登載本所為取樣者，經查九
    十年七月三日本所並未會同取樣，該試驗報告與本所無關。第五點謂本案地下室
    停車場冷膠瀝青工程材料，因本所所規範之要求水準高於目前國內市場材料規範
    ，也因承包廠商提送之材料試驗報告一直未能符合合約規範要求，本所建議冷膠
    瀝青工程改為金鋼砂地坪，以利本案工程進行」 (見原審卷第一二九頁），而業
    主台南科學園區開發籌備處於九十一年一月二十三日覆被上訴人之函件中亦說明
    ：「依九十年六月五日會議結論，冷膠瀝青工程材料需通過抗壓強度、顏色、重
    量、防火性及耐磨損等五項試驗後方可進場施作，惟華眾公司提送之試驗報告中
    ，耐磨試驗項目建築師並未簽認，且已來函聲明與其無關，另建築師亦建議將該
    冷膠瀝青工程材料予以減帳並改採金剛砂地坪，爰本處於九十年十月十三日召開
    採購小組審查通過變更設計」等語，足見被上訴人提出之工程材料確未能提出經
    認證合格之試驗機構所出具之試驗報告，從而，被上訴人本於工程合約請求上訴
    人給付工程款百分之三十即一百七十六萬一千三百四十二元及法定利息，即非有
    理由，不應准許，至於上訴人嗣後以被上訴人以材料不符契約規範，依工程合約
    之規定解除契約，是否發生解約之效力 (詳後述），與被上訴人能否請領系爭工
    程款無必然關連，無庸審酌。另上訴人以業主已將該冷膠瀝青工程材料改採金剛
    砂地坪，致本件工程合約已屬給付不能，被上訴人能否主張債務不履行之損害賠
    償，要屬另一求償問題，亦非本件所應審究，併予說明。
乙、反訴部分：
一、上訴人主張：被上訴人提出之工程材料無法符合合約附件材料規範，經伊多次催
    告被上訴人提出符合合約規範之試驗合格報告書，惟被上訴人均未能提出，伊乃
    於九十年七月六日終止契約，並於九十年十月十六日依系爭合約第二十條第三、
    四款之約定解除系爭工程合約，系爭工程合約經伊解除，被上訴人依系爭合約補
    充說明第四條第二項之約定收受上訴人所支付之訂金一百八十四萬八千九百零九
    元，應依民法第二百五十九條返還並加計利息。如伊解除系爭合約不合法，則因
    系爭停車場工程業主已變更設計，另行以金剛砂地坪代之，該單項工程已遭業主
    解約，則因系爭冷膠瀝青材料之要求水準高於目前國內市場材料規範，而遭業主
    解約顯有不可歸責於兩造當事人之事由致給付不能，爰備位請求依民法第二百六
    十六條第二項之規定依不當得利之規定請求已為之對待給付即已付之前揭工程款
    。又被上訴人堆置工地現場不適用之系爭冷膠瀝青材料，經伊催告被上訴人清運
    ，被上訴人置之不理，伊為此支出清運費一十三萬三千元及堆置系爭材料之場地
    租金五萬六千元，先位請求依民法第一百七十二條、第一百七十六條第一項、第
    一百七十七條之規定，備位請求依第一百七十九條之規定，請求返還上開費用。
    是被上訴人共應給付伊二百零三萬七千九百零九元及其中一百八十四萬八千九百
    零九元，自九十年三月十九日起至清償日止；其中十八萬九千元，自反訴狀繕本
    被上訴人則以：上訴人解除契約並不合法，系爭契約尚合法存續，上訴人依民法
    第二百五十九條之規定請求回復原狀即無理由。又無因管理必須管理人有為本人
    管理事務之意思，即以其管理行為所生事實上之利益，歸屬於本人之意思，始能
    成立。上訴人本無解除權乃竟悍然表示解除契約，進而又將伊所放置預備履行契
    約之材料擅自運離工地現場。其目的顯為遂行其另行招商承作系爭工程而已，其
    所為復已妨害伊權利之行使，並無以將系爭冷膠瀝青運離現場所生事實上之利益
    歸屬伊之意思，即無從成立無因管理。又縱成立無因管理，其管理亦應依本人明
    示或可得推知之意思，並以有利於本人之方法為之；上訴人明知伊所有系爭材料
    之預定用途，竟擅將材料運離工地現場，自屬違背伊明示或可得推知之意思，並
    不利於伊，已屬不法，自不得請求伊償還費用，又伊之系爭冷膠瀝青材料均經試
    驗合格，依約自無將材料運出場外之義務。上訴人率將屬於伊所有之動產運離台
    南科學工業園區工地現場，已然侵害伊之所有權，伊無受有利益可言，反因上訴
    人妨害權利之行使致受損害，上訴人主張民法第一百七十九條之不當得利請求權
    亦屬無據等語置辯。
二、原審駁回上訴人反訴之請求，上訴人全部聲明不服，求為廢棄原判決，判命被上
    訴人給付如反訴之聲明，並宣告附條件之假執行。被上訴人則請求駁回上訴。
三、上訴人主張：被上訴人提出之工程材料無法符合合約附件材料規範，經伊多次催
    告被上訴人提出符合合約規範之試驗合格報告書，惟被上訴人均未能提出，伊乃
    於九十年七月六日終止契約，並於九十年十月十六日依系爭合約第二十條第三、
    四款之約定解除系爭工程合約，系爭工程合約既經伊解除，被上訴人收受之訂金
    一百八十四萬八千九百零九元即應返還並加計法定利息等語，被上訴人則以前詞
    置辯。按兩造所訂工程合約第二十條約定：如有下列情事之一者，甲方（即上訴
    人）得隨時將本合約予以解除或終止，乙方（即被上訴人）不得異議：．．．三
    乙方材料品質低劣或施工品質低劣，未能符合甲方之要求。四、乙方偷工減料，
    或違背合約，或發生變故不能履行合約責任時。經甲方催告乙方履行合約仍未能
    依約履行者。」，是以上訴人如依上開第三款解除契約，依舉證責任之原則，自
    應先證明上訴人所提供之材料有品質低劣之事實。按被上訴人於施工前固有依約
    提出試驗報告書之義務，但其提出試驗報告書與系爭材料品質是否低劣仍屬二事
    ，而不能混為一談。上訴人辯稱被上訴人所提出之材料品質低劣並據以解除契約
    ，仍應就被上訴人所提出之冷膠瀝青材料品質如何不符規範而有低劣之情，且已
    據此向被上訴人解除契約之事實舉證以實其說。經查，依上訴人所提之解除契約
    函（原審卷第六十七），其上乃說明「．．．本公司依合約第二十條第三款辦理
    合約終止．．」等語，已非聲明解除契約，而與上訴人之抗辯有所不符。縱上訴
    人辯稱因當事人不解終止契約與解除契約之區別，誤終止為解除契約屬實，而認
    上訴人已依本款約定解除契約。然兩造所爭執者，即僅有耐磨程度部分是否合於
    契約所定品質。惟依上訴人所提之中興大學九十年六月二十日函乃記載：該系無
    法進行「冷膠瀝青混凝土」之耐磨試驗（原審卷第九十七頁），是就耐磨度是否
    符合契約之規範部分，因中興大學無法進行測試而無法得知，此外，上訴人復未
    能提出經認證合格之試驗機構出具之試驗報告證明被上訴人所提出之系爭冷膠瀝
    青材料之品質如何低劣，是其辯稱被上訴人所提出之冷膠瀝青材料品質低劣，並
    以之解除本件契約云云，自無所據，而非可採。
四、上訴人復辯稱：契約第二十條第四款約定「乙方偷工減料，或違背合約，或發生
    變故不能履行合約責任時。經甲方催告乙方履行合約仍未能依約履行者。」得解
    除系爭工程契約，被上訴人未能提出符合規範之試驗報告，自屬違背合約，上訴
    人得據以解除契約云云，並提出九十年十月十六日之解約信函為證（原審卷第六
    十九頁）。惟查，上訴人之解除契約信函乃說明「．．．因材料不符合約規範，
    依合約規定解除原訂立之契約．．．」等語，並未具體指出係依合約第二十條何
    條款之約定解除契約。再者，上訴人如依本條約定解除契約，自應先定期催告被
    上訴人履行合約而被上訴人仍未能依約履行者，上訴人始有解約之權，其未踐行
    催告之程序即逕行解約，仍不生解約之效力。查上訴人雖主張其除自九十年二月
    二十七日起至同年四月六日間，分別以 99-320、99E336、99E360及99E-379之備
    忘錄催告被上訴人，並於九十年四月九日去函催告被上訴人補送系爭材料之送驗
    資料，因被上訴人未能依約履行符合合約規範之試驗報告，上訴人不得已於九十
    年十月十六日函知被上訴人解除系爭合約等語，並提出九十年四月九日之催告函
    為證 (見原審卷被證十三)，惟查被上訴人否認有收到被上訴人於九十年四月九
    日所發之催告函，上訴人亦未能舉證證明被上訴人曾收受上開催告函，況被上訴
    人主張系爭材料係於九十年四月二十三日經長榮海運運抵高雄，同月二十五日始
    運至工地現場，此為上訴人所不爭，乃上訴人竟提早在材料進場之二個星期前即
    發函囑令被上訴人提出送驗資料，亦有違常理，是以上訴人主張其於九十年四月
    九日發函催告被上訴人提出試驗證明，並非事實，上訴人既未經催告之程序，即
    於九十年十月十六日函被上訴人解除系爭合約，自不足採。
五、綜上所述，上訴人主張依合約第二十條第三、四款，先後於九十年七月六日及同
    年十月十六日解除系爭工程合約，均於法不合，不生解除之效力，是上訴人依民
    法第二百五十九條之規定，請求被上訴人返還契約預付款一百八十四萬八千九百
    零九元並加計自九十年三月十九日起至清償日止之利息，即無理由，應予駁回。
六、再民法第二百六十六條固規定：因不可歸責於雙方當事人之事由，致一方之給付
    全部不能者，他方免為對待給付之義務；如僅一部不能者，應按其比例減少對待
    給付。前項情形，已為全部或一部之對待給付者，得依關於不當得利之規定，請
    求返還。上訴人另以如其解除系爭合約不合法，則因系爭停車場工程業主已變更
    料之要求水準高於目前國內市場材料規範，而遭業主解約顯有不可歸責於兩造當
    事人之事由致給付不能，爰備位請求以民法第二百六十六條第二項之規定，請求
    依不當得利之規定返還所為之給付。經查：被上訴人所提出之系爭冷膠瀝青材料
    ，雖未能提出經認證機構試驗合格之試驗報告致無法開始施工，然其非不得委請
    其他有認證資格之機構再予以試驗，或更易合乎契約規範之材料，客觀上並無給
    付不能可言。而上訴人因與業主合意變更設計，將系爭工程改為金剛砂地坪，並
    另行雇工施作以致於無法交付約定之工地予上訴人施作之情形，顯係可歸責於上
    訴人之事由致無法給付，亦無民法第二百六十六條第一項、第二項規定之適用，
    況依本條規定上訴人主張其免給付義務，則得依同條第二項請求返還已付之對待
    給付者應係契約之他方即被上訴人，是上訴人依本條規定請求被上訴人返還前揭
    預付工程款及法定遲延利息，亦非合法，而應駁回。
七、次查，上訴人主張其於解除系爭工程契約之同時已催告被上訴人於九十年十月二
    十五日前將系爭冷膠瀝青材料清運出場，否則即由其依約辦理清運並由被上訴人
    負擔費用，詎被上訴人逾期未為清運，上訴人即自行雇工並租用倉庫清運系爭冷
    膠瀝青而支出清運費及場地租金共十八萬九千元之事實，業據提出九十年十月十
    六日催告函、工程估價單及發票各一紙為證，被上訴人就上訴人自行雇工將系爭
    冷膠瀝青材料清運出場儲存及其費用並不爭執乙節，惟以前揭情詞置辯。則兩造
    爭點即在於上訴人得否依無因管理或不當得利之規定請求清運及貯藏材料之費用
    ？
八、按未受委任，並無義務，而為他人管理事務者，其管理應依本人明示或可得推知
    之意思，以有利於本人之方法為之。又管理人違反本人明示或可得推知之意思，
    而為事務之管理者，對於因其管理所生之損害，雖無過失，亦應負賠償之責。前
    項之規定，如其管理係為本人盡公益上之義務，或為其履行法定扶養義務，或本
    人之意思違反公共秩序善良風俗者，不適用之。管理事務，利於本人，並不違反
    本人明示或可得推知之意思者，管理人為本人支出必要或有益之費用，或負擔債
    務，或受損害時，得請求本人償還其費用及自支出時起之利息，或清償其所負擔
    之債務，或賠償其損害。第一百七十四條第二項規定之情形，管理人管理事務，
    雖違反本人之意思，仍有前項之請求權。民法第一百七十二條、第一百七十四條
    及第一百七十六條分別定有明文。是上訴人自應證明其為上訴人清運系爭材料乃
    利於本人且不違反其明示或可得推知之意思。否則不僅不得請求必要費用，依法
    更應負損害賠償責任。經查，上訴人為被上訴人清運系爭材料並租用場地存放雖
    得解為為被上訴人管理事務，但其依系爭合約第二十條第三款、第四款之約定請
    求解除系爭工程合約，並無理由，已詳如前述。是被上訴人並無將系爭冷膠瀝青
    清運出場之必要及義務，且被上訴人已於九十年八月二十一日催告上訴人給付材
    料進場後百分之三十之工程費用，則上訴人將系爭材料清運出場顯然違反被上訴
    人明示且可得推知之意思，上訴人依民法第一百七十六條之規定請求被上訴人清
    償清運貯存費用，即有不合。
九、又民法第一百七十九條規定：無法律上之原因而受利益，致他人受損害者，應返
    還其利益。雖有法律上之原因，而其後已不存在者，亦同。上訴人主張如不成立
    無因管理時，其依前條規定亦得請求被上訴人返還清運費用。惟查，上訴人違法
    解約後，擅自將被上訴人為履行系爭合約置放於工地之材料清運出場，被上訴人
    並未因此而受有利益，反增添其履約之困難，是上訴人依本條規定請求被上訴人
    給付清運貯存費用十八萬九千元，亦無理由。
十、綜上所述，上訴人依民法第二百五十九條回復原狀及無因管理及不當得利之規定
    請求被上訴人給付系爭工程合約預付款及清運冷膠瀝青材料之費用共二百零三萬
    七千九百零九元及其中一百八十四萬八千九百零九元，自九十年三月十九日起至
    清償日止；其中十八萬九千元，自反訴狀繕本送達翌日起至清償日止，均按年息
    百分之五計算之利息，均無理由，應予駁回。
丙、綜上所述，被上訴人本於工程合約請求上訴人給付工程款百分之三十即一百七十
    六萬一千三百四十二元及法定利息，及上訴人依民法第二百五十九條回復原狀及
    無因管理及不當得利之規定請求被上訴人給付系爭工程合約預付款及清運冷膠瀝
    青材料之費用共二百零三萬七千九百零九元暨法定利息，均非正當，不應准許，
    原審就被上訴人本訴之請求為其勝訴之判決，於法尚有違誤，上訴人上訴指摘原
    判決關於此部分不當，為有理由，應由本院將此部分廢棄，改判如主文第二項所
    示。原審就上訴人反訴之請求，為其敗訴之判決，核無不合，上訴人上訴論旨指
    摘原判決不當，求予廢棄改判，為無理由，應駁回其上訴
丁、結論，上訴人之上訴為一部有理由，一部無理由，爰依法判決如主文所示。
中　　　華　　　民　　　國　　九十三　　年　　　五　　　月　　 十九 　　日
                              民事第十四庭
                                  審判長法　官　張　宗　權
                                        法　官　陳  忠  行
                                        法　官　陳　永　昌
正本係照原本作成。
如不服本判決，應於收受送達後二十日內向本院提出上訴書狀，其未表明上訴理由者
，應於提出上訴後二十日內向本院補提理由書狀（均須按他造當事人之人數附繕本）
上訴時應提出委任律師或具有律師資格之人之委任狀；委任有律師資格者，另應附具
律師資格證書及釋明委任人與受任人有民事訴訟法第四百六十六條之一第一項但書或
第二項（詳附註）所定關係之釋明文書影本。
中　　　華　　　民　　　國　　九十三　　年　　　五　　　月　　二十四　　日
　　　　　　　　　　　　　　　　　　　　書記官　董  曼  華
附註：
民事訴訟法第四百六十六條之一（第一項、第二項）：
對於第二審判決上訴，上訴人應委任律師為訴訟代理人。但上訴人或其他法定代理人
具有律師資格者，不在此限。
上訴人之配偶、三親等內之血親、二親等內之姻親，或上訴人為法人、中央或地方機
關時，其所屬專任人員具有律師資格並經法院認為適當者，亦得為第三審訴訟代理人
。
